臺灣高等法院高雄分院刑事裁定　　　　 100年度交抗字第19號
抗　告　人
即受處分人　康家榮
上列抗告人因違反道路交通管理處罰條例聲明異議案件，不服臺
灣高雄地方法院中華民國99年12月27日裁定（99年度交聲字第31
74號），提起抗告，本院裁定如下：
    主  文
抗告駁回。
    理  由
一、本件經本院審理結果，認第一審裁定認事、用法均無違誤，
    應予維持，並引用第一審裁定之理由及證據（如附件）。
二、抗告意旨略以：查道路交通管理處罰條例第12條第1 項第1
    款、第5 款所定處罰，乃以汽車「行駛」於道路為構成要件
    ，原處分認定抗告人未領用牌照「行駛」道路及使用他車牌
    照「行駛」，依最高行政法院39年判字第2 號判例，即應由
    原處分機關就該「行駛」之要件事實負舉證責任，又原處分
    機關之執勤員警，因屬原處分機關一方之執法人員，要難僅
    憑其片面指訴，做為認定抗告人違規之證據基礎，然迄今為
    止，原處分機關始終未能舉證證明抗告人確有「行使」道路
    之事實，卻遽以原處分處罰抗告人，於法自有未合。甚者，
    依原處分機關所自承，抗告人之汽車於其舉發之時、地，係
    停放於路邊，並未行駛，則原處分認定之事實與前揭道路交
    通管理處罰條例第12條第1 項第1 款、第5 款所定「行駛」
    之構成要件已不相適合，原處分之違法實屬灼明。乃原裁定
    不查，徒以抗告人不能就其所便舉證，即認定抗告人必有行
    使之事實，惟抗告人究竟於「何時」、「何地」有違規「行
    駛」之事實，案內卻無任何證據基礎可資佐證，原裁定顯係
    出於臆測，而有不依證據認定事實之違法；又原裁定以抗告
    人無法提供購車者及拖車者之年籍、資料，即在無證據基礎
    之情形下，為不利被告之認定，自難謂為適法。為此提起抗
    告，請求撤銷原裁定。
三、查抗告人康家榮所有BMW 廠牌之自小客車（引擎號碼：WAPB
    334003JE50026 號）未依公路法規定取得安全審驗合格證明
    ，亦未向主管機關領用牌照，抗告人仍於99年9 月4 日下午
    4 時10分許，將其所有之0030-XB 號牌照懸掛在上開自小客
    車上，為警在高雄市○○區○○路與中山路口查獲該自小客
    車並未熄火而停在該處等情，為抗告人於原審所是認（見原
    審卷第25、26頁）；又抗告人經由原舉發機關予以舉發，並
    由原處分機關就其「未領用牌照行駛且未依公路法規定取得
    安全審驗合格證明」、「使用他車牌照行使」之交通違規行
    為裁處罰鍰10,800元，並沒入車輛等事實，亦有舉發通知單
    、裁決書各1 份及原舉發機關99年10月12日高市警交三字第
    09900228 67 號函1 紙附卷可稽( 見原審卷第5 、7 、14至
    16頁) 。
四、按交通勤務警察或依法令執行交通稽查任務人員，開單舉發
    違反道路交通管理處罰條例所列之違規事實，本質上為行政
    處分，係公務員基於職務上之權力，依法就具體事件所為，
    並具有公法上效果之單方行政行為。根據公務員為公法上行
    為具有公信力之原則，該行政處分當可被推定為真正，且其
    據以依法處分之事實認定，亦應可推定為正確無誤；故本此
    公信原則，立法者乃賦予行政機關違反道路交通事件統一裁
    罰基準及處理細則等相關規定，使交通勤務警察或依法令執
    行交通稽查任務人員得當機處分，以達維護交通秩序及公共
    安全之行政目的。反之，若謂公務員一切行政行為均需預留
    證據以證其實，則國家行政勢必窒礙難行，且相關行政目的
    亦難達成，故刑事訴訟法中就犯罪證據有關之規定，與屬於
    行政秩序罰之交通違規裁罰本旨不相符合之部分，自不在得
    以準用之列。從而，交通違規行政爭訟之舉證責任原理，應
    非如刑事案件中，必須超越任何合理懷疑，始可為有罪判決
    之嚴格證明程度，而係應與民事訴訟之舉證責任原理相類似
    ，亦即，基本上應就行政機關與人民所各自主張有利於己之
    事實，分配其應盡之舉證責任，而非逕予適用刑事訴訟法上
    之「無罪推定」原則，此觀諸行政訴訟法第136 條，規定行
    政訴訟程序準用民事訴訟法第277 條舉證責任分配原則之立
    法意旨，即可明瞭。
五、次查抗告人於原審即抗辯稱：我只是將車拖去那裡，我沒有
    行駛到路邊，我引擎沒有關，不代表我有行駛，我要準備賣
    車，所以放在路邊比較方便等語（見原審卷第25頁）；然抗
    告人所有之上揭自小客車，於上開時、地為警查獲時，既係
    停在車輛來往甚為頻繁之路口，而非在適當之場所展示其賣
    車之行為；且該車輛又懸掛其另一自小客車之0030-XB 號車
    牌，並處於引擎發動未熄火之狀態，是其辯稱要在該處賣車
    云云，已難採信。再揆之上開說明，其對於如何將車拖至上
    開地點，欲向其購車者為何人，對於主張有利於己之事實，
    自應負舉責任；惟上開各節，經原審詢問「（有無證據證明
    誰幫你拖車拖到那裡？如拖車收據、何車行拖車去那裡，車
    要賣給誰？」等情，則回答：「沒有」等語（見原審卷第25
    頁反面）；是其不僅無法提出明確事證以資證明上開辯稱各
    節屬實，且無任何其他相關證據，足以證明本件執勤警員確
    有捏造事實違法取締之情形，故其上開辯解，委無可取。
六、本件綜合卷內證據資料，抗告人有上開違規之情事，事證明
    確，堪可認定，上情並經原審裁定論述甚詳，且對抗告人上
    開辯稱，何以不足採信，亦予以指駁說明。是原審認原處分
    機關依道路交通管理處罰條例第12條第1 項第1 款、第5 款
    、第2 項，裁處罰鍰新台幣10,800元，並沒入該車輛；核無
    違誤，裁定駁回抗告人於原審之聲明異議，經核於法尚無不
    合。抗告人仍執前詞提起抗告，自為有利之主張，經核無從
    動搖原審所為之結論，為無理由，應予駁回。
據上論結，依道路交通案件處理辦法第26條，刑事訴訟法第412
條，裁定如主文。
中    華    民    國   100    年    1     月    19    日
                 刑事第九庭     審判長法  官  莊秋桃
                                      法  官  范惠瑩
                                      法  官  田平安
以上正本與原本無異。
本件不得再抗告。
中    華    民    國   100    年    1     月    19    日
                                  書  記  官  馬蕙梅
臺灣高雄地方法院交通事件裁定        99年度交聲字第3174號
原處分機關  高雄市政府交通局
異  議  人  康家榮


上列受處分人因違反道路交通管理處罰條例案件，對於高雄市政
府交通局所為之處分（原處分：高市交裁字第裁32-B00000000號
），聲明異議，本院裁定如下：
    主  文
異議駁回。
    理  由
一、原處分意旨略以：異議人即受處分人康家榮明知其所有 BMW
    廠牌之自小客車（引擎號碼：WAPB334003JE50026 號）未依
    公路法規定取得安全審驗合格證明，亦未向主管機關領用牌
    照，竟仍於民國99年9 月4 日下午4 時10分許，將其所有之
    0030-XB 號牌照懸掛在上開自小客車上，而沿高雄市苓雅區
    ○○○路由西往東方向行駛，並停放在該路段與中山路口，
    嗣經高雄市政府警察局交通警察大隊第2 中隊新興分隊員警
    盤查發覺，而予以舉發，並開立高市警交字第00000000舉發
    違反道路交通管理事件通知單（下稱舉發通知單），而高雄
    市政府交通局依據道路交通管理處罰條例第12條第1 項第 1
    款、第5 款、第2 項規定，認定異議人「未領用牌照行駛且
    未依公路法規定取得安全審驗合格證明」、「使用他車牌照
    行使」，於99年11月12日以高市交裁字第裁32-B00000000號
    裁決書（下稱裁決書）裁處異議人罰鍰新臺幣（下同）10,8
    00元，並沒入上開自小客車。異議人接獲裁決書後，不服上
    開裁決處分，於法定期間內向本院聲明異議。
二、本件異議意旨略以：上開自小客車是異議人請人幫其拖到該
    處停放，異議人是要賣車，所以才放在路口比較方便，異議
    人當時是在路旁發動車輛吹冷氣，並無駕駛該自小客車之行
    為，原舉發機關僅以該自小客車停放在路旁未熄火來推斷異
    議人有行駛行為，顯然有不法擴充解釋之嫌，為此，請求撤
    銷原處分云云。
三、按汽車未領用牌照行駛、使用他車牌照行駛，處汽車所有人
    新臺幣3,600 元以上10,800元以下罰鍰，並禁止其行駛；汽
    車未領用牌照行駛，屬未依公路法規定取得安全審驗合格證
    明之車輛並沒入之，道路交通管理處罰條例第12條第1 項第
    1 款、第5 款及第2 項分別定有明文。次按國產及進口之車
    輛均應符合交通部規定之安全檢驗標準，並應經車輛型式安
    全檢測及審驗合格，取得安全審驗合格證明書，始得辦理登
    記、檢驗、領照，道路交通安全規則第17條第2 項亦定有明
    文。
四、經查，異議人康家榮所有BMW 廠牌之自小客車（引擎號碼：
    WAPB334003JE50026 號）未依公路法規定取得安全審驗合格
    證明，亦未向主管機關領用牌照，異議人仍於99年9 月4 日
    下午4 時10分許，將其所有之0030-XB 號牌照懸掛在上開自
    小客車上，為警在高雄市○○區○○路與中山路口查獲該自
    小客車並未熄火而停在該處，由原舉發機關予以舉發，並由
    原處分機關就其「未領用牌照行駛且未依公路法規定取得安
    全審驗合格證明」、「使用他車牌照行使」之交通違規行為
    裁處罰鍰10,800元，並沒入車輛等事實，有舉發通知單、裁
    決書各1 份及原舉發機關99年10月12日高市警交三字第0990
    022867號函1 紙附卷可稽，且為異議人所不爭執，應堪信為
    真實。至異議人雖執上詞聲明異議，惟：上開高雄市○○路
    與中山路口為車輛熙來攘往之路口，並無適當之場地供異議
    人展示該自小客車，異議人供稱在該地點出售該自小客車，
    已堪存疑；且若異議人果真是要出售該自小客車，亦可與購
    車者約在該自小客車所在地看車即可，而無須大費周章將該
    自小客車拖吊到上開地點；佐以異議人對於購車者及拖車者
    之年籍、資料均無法提供，益徵其上開所辯，均係事後卸責
    之詞，不足採信；並參以異議人被查獲時，該自小客車係處
    於發動狀態，且異議人故意以其所有另一自小客車之030-XB
    號牌照懸掛在上開自小客車上，藉此逃避警方之查緝，亦堪
    認異議人確實有駕駛該自小客車在道路上行駛，而企圖以懸
    掛他車牌照方式逃避查緝，至為灼然，是以異議人上開辯詞
    並非可採。綜合上述，異議人確有如前述之交通違規行為甚
    明，原處分機關依道路交通管理處罰條例第12條第1 項第 1
    款、第5 款、第2 項規定，裁處異議人罰鍰10,800元，並沒
    入該車輛，於法並無不合。從而，本件異議為無理由，應予
    駁回。
五、依道路交通事件處理辦法第18條，裁定如主文。
中    華    民    國    99    年    12    月    27    日
                          刑事第五庭  法  官  陳盈吉
以上正本證明與原本無異。
如不服本裁定，應於收受送達後5 日內向本院提出抗告狀。
中    華    民    國    99    年    12    月    27    日
                                      書記官  陳展榮